【裁判字號】    99,台上,1828
【裁判日期】    990325
【裁判案由】    業務過失致人於死
【裁判全文】
最高法院刑事判決            九十九年度台上字第一八二八號
上  訴  人  甲○○
上列上訴人因業務過失致人於死案件，不服台灣高等法院高雄分
院中華民國九十八年十二月八日第二審更審判決（九十八年度重
交上更(五)字第三號，起訴案號：台灣高雄地方法院檢察署八十八
年度偵字第三０六一九號），提起上訴，本院判決如下：
    主  文
上訴駁回。
    理  由
按刑事訴訟法第三百七十七條規定，上訴於第三審法院，非以判
決違背法令為理由，不得為之。是提起第三審上訴，應以原判決
違背法令為理由，係屬法定要件。如果上訴理由書狀並未依據卷
內訴訟資料，具體指摘原判決不適用何種法則或如何適用不當，
或所指摘原判決違法情事，顯與法律規定得為第三審上訴理由之
違法情形，不相適合時，均應認其上訴為違背法律上之程式，予
以駁回。本件原判決已明依憑證人林世彬、程金崑、鐘文利於
警詢、第一審、更二審、更四審之證述，佐以上訴人甲○○於警
詢、第一審、更三審、原審之供述，並有本件交通事故現場照片
、車輛照片、道路交通事故調查報告表等在卷可稽。並審酌上訴
人於警詢時供述：伊駕駛車牌號碼Ｓ四－三０三自用大貨車（下
稱自用大貨車）沿高雄縣阿蓮鄉○○村○○路（二線道）由北往
南行駛，至崙頂路與一八四縣道（四線道）設有燈光號誌之交岔
路口（下稱本交岔路口），於綠燈亮起行進時，有看見左側即由
東往西方向，仍有車輛闖紅燈行駛，伊繼續前進，就聽到撞擊聲
音；於第一審供稱：伊經過本交岔路口，先有一輛貨車闖紅燈通
過，之後被害人呂裕民騎乘（車牌號碼ＸＫＱ－九八八）重型機
車（下稱重型機車）自左邊過來，伊就煞車不及；於更三審及原
審供陳：伊通過本交岔路口，有左右看有無來車，看到有一輛卡
車從伊左方行駛過來，由自用大貨車前面經過，伊開口罵那輛卡
車時，就聽到碰撞聲音各等語，足認上訴人駕駛自用大貨車由北
往南行駛，應注意車前狀況，並隨時採取必要之安全措施，其能
注意而疏未注意，已發現被害人騎乘重型機車後載友人程金崑由
東往西行駛，竟未採取煞車、減速或閃避等必要之安全措施，致
自用大貨車與重型機車發生碰撞，其就本件交通事故有過失責任
。被害人之死亡原因，經台灣高雄地方法院檢察署檢察官會同法
醫師相驗結果，認定被害人雙側鼻孔及耳道出血、下巴裂傷合併
骨折、顱內出血、腦、右肩、頸、右胸挫傷、右側下肢小腿前部
、膝蓋挫擦傷，當場死亡等情，有台灣高雄地方法院檢察署勘驗
筆錄、驗斷書、相驗屍體證明書等附卷可考。又說明被害人因本
件交通事故，當場傷重死亡，上訴人之過失行為與被害人之死亡
結果，具有相當因果關係，資以認定上訴人有原判決事實欄所記
載之犯罪事實。對於上訴人所辯：伊駕駛自用大貨車之行車方向
係綠燈，乃依燈號指示通過本交岔路口，係被害人闖紅燈行車，
自行撞擊自用大貨車左後方，伊於本件交通事故未有過失責任云
云，何以不足採取，亦已憑卷內證據資料，於理由內詳為指駁說
明。並明上訴人無駕駛執照駕車，因而致人死亡，應依道路交
通管理處罰條例第八十六條第一項之規定，加重其刑。因而撤銷
第一審不當之科刑判決，改判仍論處上訴人從事業務之人，因業
務上之過失致人於死之罪刑，並適用中華民國九十六年罪犯減刑
條例之相關規定，減其宣告刑二分之一，並諭知易科罰金之折算
標準。原判決已明所憑之證據及其認定之理由，所為論斷與卷
內證據資料相符，從形式上觀察，並無何違背法令之情形存在。
上訴意旨略以：(一)原判決事實欄內認定上訴人於行經本交岔路口
時，已發現被害人駕駛之重型機車等情，卻未說明所憑之證據及
其認定之理由，有判決理由不備之違法。(二)證人即被害人之父乙
○○於警詢證述，被害人係騎乘自己之機車到工廠上班等情，則
被害人可以騎乘自己之機車，何必另向他人借用重型機車；又程
金崑同因本件交通事故受傷，卻未對上訴人提起任何民、刑事訴
訟；再被害人之腹部並未受傷，與一般機車後座乘客，於發生車
輛碰撞時，其腹部因有駕駛機車者之身體阻擋保護，比較不易受
傷之情況相符；另卷附現場照片顯示，被害人躺臥位置係在重型
機車後座與駕駛座之間，及被害人傷重死亡各情，均不足以證明
重型機車係被害人所駕駛，則重型機車係由被害人抑或程金崑駕
駛？仍不無疑問。原判決遽認重型機車係被害人所駕駛等情，有
認定事實不符經驗法則及論理法則之違法。(三)由自用大貨車與重
型機車撞擊地點可見，重型機車車頭已通過道路中心線。又重型
機車係撞到自用大貨車左後方靠近左後車輪防捲入護桿處，並非
自用大貨車車頭。再自用大貨車係由北往南先行進入本交岔路口
，而重型機車係在上訴人左側由東往西行進，已非上訴人所能注
意及之。另上訴人於更三審及原審供陳，其有看見一輛卡車闖紅
燈通過本交岔路口等情，上訴人有無因此煞車、減速，究與重型
機車撞擊自用大貨車左後方，有何因果關係？與上訴人有過失責
任，有何相干？是否上訴人有煞車、減速，重型機車即不會撞擊
自用大貨車左後方？事實上，上訴人採取煞車、減速等安全措施
，充其量僅為撞擊部位往自用大貨車靠近駕駛座之位置移動而已
，仍然無法避免發生碰撞。原判決認定上訴人違反道路交通安全
規則第九十四條第三項有關駕駛人應注意車前狀況，並隨時採取
必要之安全措施之規定，於本件交通事故有過失責任等情，有認
定事實違反經驗法則、判決適用法則不當及判決理由矛盾之違法
云云。經查：(一)原判決認定上訴人於通過本交岔路口前，已發現
被害人騎乘重型機車後載友人程金崑由東往西行駛等情，已說明
係憑據上訴人於警詢時及第一審、更三審、原審之相關供述為證
（見原判決第一六、一七頁）。上訴意旨指稱原判決認定上開事
實未說明所憑之證據及其認定之理由，有判決理由不備之違法云
云，核與卷內訴訟資料不符，自不屬依據卷內訴訟資料所為具體
指摘之適法上訴第三審理由。(二)證據之取捨與證據之證明力如何
，均屬事實審法院得裁量、判斷之職權；苟其此項裁量、判斷，
並不悖乎經驗法則或論理法則，又於判決內論其何以作此判斷
之心證理由者，即不得任意指摘其為違法，而據為提起第三審上
訴之合法理由。查(1)原判決係審酌重型機車車主林世彬及同乘重
型機車之程金崑於更二審之證述，暨法務部法醫研究所之鑑定結
果，據以認定重型機車係由被害人而非程金崑駕駛等情（見原判
決第六至七頁）。上訴意旨指稱被害人向他人借用重型機車、程
金崑未對上訴人提起任何民、刑事訴訟、被害人之腹部並未受傷
等情，據以爭執重型機車可能係程金崑而非被害人駕駛，或核屬
個人推論之詞，或未提出所稱物理現象之具體根據，均不足以推
翻原判決所為認定。原判決所為論述說明，尚與事理不悖，係其
採證、認事職權之適法行使，並無不合，難認有上訴意旨所指認
定事實不符經驗法則及論理法則之違法可言。(2)原判決認定上訴
人於通過本交岔路口前，已發現被害人騎乘重型機車後載友人程
金崑由東往西行駛，竟未採取煞車、減速或閃避等必要之安全措
施，致自用大貨車與重型機車發生碰撞，於本件交通事故，有過
失責任等情，已詳為說明所憑之證據及其認定之理由（見原判決
第一五至一七頁）。原判決主要審酌上訴人行經有「前有十字路
口請減速慢行」交通標誌及燈光號誌之本交岔路口，原應依交通
標誌之指示減速行車，其於本件交通事故發生前，又已眼見被害
人駕駛重型機車自其左側行駛而來，不論上訴人或被害人有無闖
紅燈進入本交岔路口，仍應注意是否存在行車危險，應否採取必
要之安全措施，非可完全不顧現場狀況，忽視立即危險，猶執意
冒然前行。而上訴人於發生本件交通事故前，並未採取任何煞車
、減速或閃避等必要之安全措施等情，據以認定上訴人違反道路
交通安全規則第九十四條第三項之規定，於本件交通事故，有過
失責任。上訴意旨指稱重型機車於發生撞擊時已通過道路中心線
、撞擊部位係自用大貨車左後方靠近左後車輪防捲入護桿處、重
型機車係在上訴人左側行進、上訴人縱使煞車或減速仍不能避免
發生碰撞等情，不足以解免上訴人之過失責任，亦不能據以認定
上訴人之過失行為與被害人之死亡結果不具相當因果關係，均與
原判決所為認定，不生影響。原判決所為論述說明，核與事理無
違，應屬其採證、認事職權之合法行使，於法無違，自無上訴意
旨所指認定事實違反經驗法則、判決適用法則不當及判決理由矛
盾之違法。上訴意旨仍執前詞，再為事實上之爭執，或徒憑己見
，就原審調查、取捨證據及判斷其證明力之適法行使，及判決內
已明白論斷之事項，任意指摘為違法，核均非適法之第三審上訴
理由。應認其上訴為違背法律上之程式，予以駁回。
據上論結，應依刑事訴訟法第三百九十五條前段，判決如主文。
中    華    民    國  九十九  年    三    月  二十五  日
                      最高法院刑事第十二庭
                          審判長法官  黃  一  鑫
                                法官  張  春  福
                                法官  林  勤  純
                                法官  李  錦  樑
                                法官  陳  國  文
本件正本證明與原本無異
                                      書  記  官
中    華    民    國  九十九  年    四    月    一    日
                                                     ｍ

司法院資訊處製作；財團法人民間司法改革基金會備份。
